【裁判字號】    96,審訴,1415
【裁判日期】    970331
【裁判案由】    毒品危害防制條例
【裁判全文】
臺灣桃園地方法院刑事判決            96年度審訴字第1415號
公  訴  人  臺灣桃園地方法院檢察署檢察官
被      告  甲○○
上列被告因毒品危害防制條例案件，經檢察官提起公訴（96年度
毒偵字第4705號），本院判決如下：
    主  文
本件公訴不受理。
    理  由
一、本件公訴意旨略以：被告甲○○前因施用第一級毒品案件，
    經臺灣基隆地方法院以90年度訴字第122 號判決有期徒刑十
    月確定。復基於施用毒品之犯意，於民國96年8 月10日採尿
    前回溯26小時及96小時內之某時，在不詳地點施用第一級毒
    品海洛因、第二級毒品安非他命，為警於96年8 月9 日晚間
    11時許，在桃園縣中壢市○○路81號前為警查獲，並扣得第
    一級毒品海洛因1 小包（淨重0.04公克），因認被告所為，
    係涉犯毒品危害防制條例第10條第1 項、第2 項之施用第一
    、二級毒品罪嫌等語。
二、按起訴之程序違背規定者，應諭知不受理之判決，並得不經
    言詞辯論為之，刑事訴訟法第303 條第1 款、第307 條分別
    定有明文。復按92年7 月9 日修正公布，自93年1 月9 日起
    施行之毒品危害防制條例第20條、第23條，依施用第一、二
    級毒品者之犯次為「初犯」、「五年內再犯」或「五年後再
    犯」，異其刑事處遇程序，規定「初犯」者，經觀察、勒戒
    或強制戒治後，應為不起訴處分或不付審理之裁定，亦即以
    觀察、勒戒或強制戒治之保安處分代替刑事訴追；經觀察、
    勒戒或強制戒治執行完畢釋放後「五年內再犯」者，依法追
    訴或裁定交付審理；至於經觀察、勒戒或強制戒治執行完畢
    釋放後「五年後再犯」者，亦適用「初犯」以保安處分代替
    刑事訴追之程序。其立法理由謂因施用第一級或第二級毒品
    者具「病患性犯人」之特質，故對「初犯」者，送觀察、勒
    戒，戒除其身癮，或進一步施以強制戒治，戒除其心癮；經
    觀察、勒戒或強制戒治執行完畢釋放後「五年後再犯」者，
    因前所實施之觀察、勒戒或強制戒治已收五年之遮斷效，足
    以遮斷其施用毒品之毒癮，故仍適用「初犯」以保安處分代
    替刑事訴追之程序。至經觀察、勒戒或強制戒治執行完畢釋
    放後「五年內再犯」者，因其再犯率甚高，原實施之觀察、
    勒戒及強制戒治既已無法收其實效，爰依法追訴或裁定交付
    審理。故施用第一、二級毒品者，除曾經觀察、勒戒或強制
    戒治執行完畢後五年內再犯之情形外，均仍得適用以保安處
    分代替刑事訴追程序之規定，並不限於初犯施用毒品者。則
    初犯施用毒品罪後，於五年內第二次再犯，因時值毒品危害
    防制條例修正前，經依修正前舊法追訴處罰同時並施以強制
    戒治，嗣於該條例修正公布並施行後，始第三次（或第三次
    以上）再犯，且其行為時距第二次再犯而經觀察、勒戒或強
    制戒治執行完畢釋放時之間隔已滿五年者，依其第二次再犯
    經保安處分執行完畢釋放後五年內未曾再犯之情形以觀，核
    與初犯經保安處分執行完畢釋放後「五年內再犯」者，其再
    犯率高，原實施之觀察、勒戒及強制戒治已無法收其實效之
    情形則迥不相侔，而與「五年後再犯」者，已收五年遮斷效
    之情形相同；本於上開對具治療成效之病患性毒品犯，期能
    藉由強制治療之保安處分戒除其身、心癮之立法本旨，自應
    認與五年後再犯之情形相同，仍適用以保安處分代替刑事訴
    追之規定（最高法院96年度台非字第123 號、第145 號判決
    意旨可資參照）。
三、經查，本件被告甲○○前於87年間因施用毒品案件，經臺灣
    基隆地方法院裁定送觀察、勒戒後，因無繼續施用毒品之傾
    向，於87年9 月30日解還出所執行完畢，該次施用毒品犯行
    ，並經臺灣基隆地方法院檢察署檢察官於87年9 月28日以87
    年度偵字第3436號為不起訴處分確定；於88年間又因施用毒
    品案件，經臺灣基隆地方法院裁定送觀察、勒戒後，因無繼
    續施用毒品之傾向，於88年4 月21日釋放出所執行完畢，該
    次施用毒品犯行，並經臺灣基隆地方法院檢察署檢察官於88
    年4 月19日以88年度偵緝字第121 號為不起訴處分確定；復
    因施用毒品案件，經臺灣基隆地方法院裁定令入戒治處所施
    以強制戒治，因其戒治成效經評定為合格，而於89年12月18
    日停止戒治並付保護管束，嗣因其於保護管束期間，即89年
    12月21日及90年1 月起至同年3 月初止，分別再犯施用毒品
    犯行，經臺灣基隆地方法院裁定撤銷停止戒治，並令入戒治
    處所施以強制戒治，而於91年2 月28日強制戒治期滿執行完
    畢，前開三次施用毒品犯行，並經臺灣基隆地方法院以89年
    度簡上字第41號、90年度訴字第122 號、90年度易緝字第28
    號，分別判處有期徒刑五月、十月、七月確定等情，有臺灣
    高等法院被告前案紀錄表一份在卷可按。而本件公訴意旨所
    指被告基於施用第一、二級毒品之犯意，於96年8 月10日為
    警採尿時往前回溯26小時及96小時內某時，分別施用第一級
    毒品海洛因及第二級毒品安非他命各1 次之犯行，距其上開
    91年2 月28日強制戒治期滿執行完畢之日，相隔已逾五年，
    且其間未曾再犯，揆諸前揭說明，即應合於「五年後再犯」
    之情形。從而被告本案於96年8 月10日為警採尿時往前回溯
    26、96小時內某時施用海洛因、安非他命之犯行，應由檢察
    官依毒品危害防制條例第20條第3 項、第1 項規定，聲請法
    院裁定令被告入勒戒處所施以觀察、勒戒，始為適法。然本
    件檢察官未依前開規定先聲請法院裁定將被告送觀察、勒戒
    ，逕行將被告提起公訴，其起訴程序顯屬違背規定，爰不經
    言詞辯論，逕為不受理之判決。
據上論斷，應依刑事訴訟法第303 條第1 款、第307 條，判決如
主文。
中    華    民    國    97    年    3     月    31    日
                 刑事庭   審判長法  官  江振義
                                法  官  林孟宜
                                法  官  曾家貽
以上正本證明與原本無異。
如不服本判決，應於判決送達後10日內向本院提出上訴狀（應附
繕本），其未敘述上訴理由者，應於上訴期間屆滿後20日內補提
理由書狀於本院，上訴於臺灣高等法院。
                                書記官  陳淑瓊
中    華    民    國    97    年    3     月    31    日


司法院資訊處製作；財團法人民間司法改革基金會備份。
